【裁判字號】    90,聲再,161
【裁判日期】    900724
【裁判案由】    妨害名譽聲請再審
【裁判全文】
臺灣高等法院臺中分院刑事裁定                       九十年度聲再字第一六一號
    再審聲請人
    即受判決人  甲○○
右聲請人因犯加重誹謗案件，對於本院八十五年度上訴字第一三八二號、中華民國八
十七年三月十日確定判決（臺灣臺中地方法院八十四年度訴字第一三六七號，起訴案
號：臺灣臺中地方法院檢察署民國八十三年度偵字第一八九七五、一九四○四、一九
三二○號，併辦案號：同署八十五年度偵字第六八二四號），聲請再審，本院裁定如
左：
    主      文
再審之聲請駁回。
    理      由
一、聲請再審意旨略以：
  (一)為洪耀宗審判長應主動迴避「未迴避」之裁定違法，為此懇請再行裁定，並請賜
    准再審之裁定以資適法，而無失職事。鈞院90、４、裁定（90再號）應再裁
    定之理由如左：
（１）洪耀宗審判長年承審黃奇新侵害聲請人共同被告莊榮兆專利權及著作權，因
      將明知有罪之人而於、１０、以上易一四八二號故為無罪判決，而遭莊君
      告訴枉法裁判，林金灶檢察官不起訴書特載明「難有枉法」唯無犯罪故意而未
      起訴，唯已證其顯有為罪犯黃奇新及黃政淮（許革非共犯之一）脫罪。
（２）聲請人既因莊君提出台南高分院八三上訴三五○號、６、９確定有罪判決（
      證三號），證明洪耀宗法官確涉包庇犯罪，而同意莊君申訴廣告及評論，而遭
      鈞院枉判有罪確定（唯：莊君反而無罪尚未確定），即洪法官自有應主動迴避
      之事由，不應主導事件裁定。
(二)綜上：本件裁定既有法官嚴重失職，聲請人登報公評而受枉判有罪，際此：有新事
      實及新證據而符再審要件：：：詳證六號再審聲請狀之主張及證據方法：：：
      因洪耀宗法官庭長因遭聲請人共同被告指控枉法及包庇犯罪（詳證七號起訴書
      第六頁第十一行及第八頁一－五行），經檢察官查明屬實（詳不起訴書理由證
      一號）故有挾怨報復、不公及偏頗甚明，既有應迴避未迴避之事由，本件自應
      再行裁定。
二、按有罪之判決確定後，受判決人必須有刑事訴訟法第四百二十條第一項各款及第
    四百二十一條規定之事由，始得聲請再審，聲請意旨係以渠前向本院聲請再審時
    （本院案號為九十年聲再字第六一號），審判長法官洪耀宗應主動迴避，竟主導
    事件之裁定，有挾怨復、不公及偏頗甚明，本件自應再行裁定等情，惟查法官應
    否迴避，並非得聲請再審之事由，另聲請意旨略以：因洪耀宗法官庭長因遭聲請
    人共同指控枉法及包庇犯罪，經檢察官查明屬實云云，惟按：刑事訴訟法第四百
    二十條第一項第五款雖規定參與原判決或前審判決或判決前所行調查之法官：：
    ：因該案件犯職務上之罪已經證明者，或因該案件違法失職已受懲戒處分，足以
    影響原判決者得聲請再審。惟聲請人聲請再審之案件即本院八十五年度上訴字第
    一三八二號，審判長法官洪耀宗並未參與該案之審判，有該判決書在卷可稽，又
    該案之前審即臺灣臺中地方法院八十四年度訴字第一三六七號（附於本院九十年
    度聲再字第六一號卷內），該案審理法官係鍾堯航，洪耀宗法官庭長未參與該案
    之審判，則洪耀宗法官庭長即非參與原判決或前審判決或判決前行調查之法官，
    核與前揭規定不合，綜上所述，聲請人聲請之意旨與聲請再審之要件不合，應予
    駁回。
三、據上論斷，應依刑事訴訟法第四百三十四條第一項，裁定如主文。
中       華       民       國   九  十    年     七      月   二十四    日
                                臺灣高等法院臺中分院刑事第三庭
                                      審判長法  官  方  艤  駐
                                            法  官  廖  柏  基
                                            法  官  劉  連  星
右正本證明與原本無異。
不得抗告。
                                            書記官  顏  子  良
中       華       民       國   九  十    年     七      月    二十五   日
                                                                        Ｋ


司法院資訊處製作；財團法人民間司法改革基金會備份。
